臺灣彰化地方法院刑事判決              100年度訴字第997號
公  訴  人  臺灣彰化地方法院檢察署檢察官
被      告  陳志興
上列被告因違反毒品危害防制條例案件，經檢察官提起公訴（
100年度毒偵字第1313號），本院改依簡式審判程序審理，判決
如下：
    主  文
陳志興施用第一級毒品，處有期徒刑捌月，扣案之第一級毒品海
洛因伍包（驗餘淨重共計貳點貳伍公克、包裝袋伍個）沒收銷燬
、扣案之藍色塑膠袋壹個沒收；又施用第二級毒品，處有期徒刑
陸月，扣案之第二級毒品甲基安非他命包（驗餘淨重共計壹點
貳伍玖玖公克、包裝袋個）沒收銷燬、扣案同上之藍色塑膠袋
壹個沒收。主刑部分應執行有期徒刑壹年（從刑部分併予執行）
。
    事  實
一、陳志興曾因施用毒品案件，經執行強制戒治後，於民國87年
    12月23日執行完畢釋放，又於上開強制戒治執行完畢釋放後
    5年內，在90、91年間，分別犯連續施用第一、二級毒品罪
    ，經本院以91年度訴緝字第35號判決，各判處有期徒刑1年
    、8月，應執行有期徒刑1年6月確定。詎仍不知悔改，復基
    於施用第一級毒品海洛因之犯意，於100年5月4日晚間8時50
    分許為警採尿時回溯3、4日內某時，在彰化縣田尾鄉某友人
    住處，將毒品海洛因加水後，以針筒注射之方式，施用第一
    級毒品海洛因1次；另基於施用第二級毒品甲基安非他命之
    犯意，於同上採尿時回溯96小時內某時，在雲林縣虎尾鎮某
    友人住處，將毒品甲基安非他命置於玻璃球內，以燒烤吸食
    煙霧之方式，施用第二級毒品甲基安非他命1次。嗣於100年
    5月4日晚上8時40分許，其在彰化縣埤頭鄉○○村○○○○
    道處，為警執行路檢勤務查獲，當場扣得其上開施用行為所
    剩餘之毒品海洛因5包（驗餘淨重共計2.25公克、包裝袋5個
    ）、毒品甲基安非他命3包（驗餘淨重共計1.2599公克、包
    裝袋3個）及其所有攜帶上開毒品供施用使用之藍色塑膠袋1
    個，警方並得其同意採集尿液送驗，檢驗結果呈現嗎啡及甲
    基安非他命之陽性反應，而查悉上情。
二、案經彰化縣警察局北斗分局報告臺灣彰化地方法院檢察署檢
    察官偵查起訴。
    理  由
壹、程序部分：
    被告陳志興所犯之本案犯罪，係死刑、無期徒刑、最輕本刑
    為3年以上有期徒刑以外之罪。其於準備程序就上開被訴事
    實為有罪之陳述，經受命法官告知簡式審判程序之旨，並聽
    取其與公訴人之意見後，本院認無不得或不宜改依簡式審判
    程序進行之情事。爰依刑事訴訟法第273條之1第1項、第284
    條之1規定，裁定由受命法官獨任進行簡式審判程序，先予
    敘明。
貳、實體部分：
一、訊據被告對於上開事實均坦承不諱；且警方於100年5月4日
    晚間8時50分許對被告所採集之尿液，經送檢驗後，結果呈
    現嗎啡及甲基安非他命之陽性反應，有應受尿液採驗人尿液
    檢體採集送驗紀錄表，及詮昕科技股份有限公司100年5月16
    日報告編號00000000號濫用藥物尿液檢驗報告各1紙在卷可
    憑。再者，被告為警查獲時，經扣案之疑似毒品海洛因5包
    ，送請法務部調查局鑑定後，均檢出第一級毒品海洛因之成
    分（驗餘淨重共計2.25公克、包裝袋5個），有卷附法務部
    調查局濫用藥物實驗室100年5月25日調科壹字第1002300118
    90號鑑定書1份可參；另扣案之疑似毒品甲基安非他命3包，
    送請行政院衛生署草屯療養院鑑定後，均檢出第二級毒品甲
    基安非他命之成分（驗餘淨重共計1.2599公克、包裝袋3個
    ），亦有該療養院100年8月17日草療鑑字第1000800156號鑑
    定書1份在卷可憑；此外，並有被告攜帶上開毒品供施用使
    用之藍色塑膠袋1個扣案可佐。足認被告之自白與事實相符
    ，應可採信。本案事證明確，被告上開施用第一、二級毒品
    之犯行，均堪以認定。
二、查被告曾因施用毒品案件，經執行強制戒治後，於87年12月
    23日執行完畢釋放，又於上開強制戒治執行完畢釋放後5年
    內，在90、91年間，分別犯連續施用第一、二級毒品罪，經
    本院以91年度訴緝字第35號判決，各判處有期徒刑1年、8月
    ，應執行有期徒刑1年6月確定一節，有臺灣高等法院被告前
    案紀錄表1份在卷可稽。被告自上開強制戒治執行完畢釋放
    後，距離本案犯罪，其期間雖均已超過5年，惟按「毒品危
    害防制條例於92年7月9日修正公布，自93年1月9日施行，其
    中第20條、第23條將施用毒品之刑事處遇程序，區分為『初
    犯』及『5年內再犯』、『5年後再犯』。依其立法理由之說
    明：『初犯』，經觀察、勒戒或強制戒治後，應為不起訴處
    分或不付審理之裁定；經觀察、勒戒或強制戒治執行完畢釋
    放後，『5年內再犯』者，因其再犯率甚高，原實施之觀察
    、勒戒及強制戒治既已無法收其實效，爰依法追訴或裁定交
    付審理。至於經觀察、勒戒或強制戒治執行完畢釋放後，『
    5年後再犯』者，前所實施之觀察、勒戒或強制戒治已足以
    遮斷其施用毒品之毒癮，為期自新及協助其斷除毒癮，仍適
    用『初犯』規定，先經觀察、勒戒或強制戒治之程序。從而
    依修正後之規定，僅限於『初犯』及『5年後再犯』二種情
    形，始應先經觀察、勒戒或強制戒治程序。倘被告於5年內
    已再犯，經依法追訴處罰，縱其第三次（或第三次以上）再
    度施用毒品之時間，在初犯經觀察、勒戒或強制戒治執行完
    畢釋放5年以後，已不合於『5年後再犯』規定，且因已於『
    5年內再犯』，顯見其再犯率甚高，原實施之觀察、勒戒或
    強制戒治，已無法收其實效，即應依該條例第10條處罰。」
    最高法院有97年度第5次刑事庭會議決議可循。因被告在上
    開強制戒治執行完畢釋放後5年內，曾再犯如上所述之連續
    施用第一、二級毒品罪，是被告本案所為，仍均合於毒品危
    害防制條例第23條第2項所定之追訴要件，自應依法論科。
三、按海洛因及甲基安非他命，分別為毒品危害防制條例第2條
    第2項第1、2款所明定之第一、二級毒品，均不得非法持有
    、施用。核被告所為，各係犯毒品危害防制條例第10條第1
    項之施用第一級毒品罪及同條第2項之施用第二級毒品罪。
    其先後為施用毒品而各持有海洛因、甲基安非他命之低度行
    為，已各為其施用之高度行為所吸收，均不另論罪。又被告
    所為上開二犯行間，犯意各別、行為互殊，應予分論併罰。
    末按刑事法所處罰之施用毒品行為，係屬藥物濫用、物質依
    賴，自殘性明顯，侵害性卻隱晦之犯罪。是基於施用毒品犯
    罪此一特性，對於施用毒品之犯罪行為人，刑罰之目的，應
    側重在幫助其遠離毒品及戒除毒癮，俾其重返社會正常生活
    。爰審酌被告曾有施用毒品及販賣毒品等犯罪前科（不構成
    累犯），有前揭臺灣高等法院被告前案紀錄表在卷可參，素
    行不佳；且其曾因施用毒品案件，經執行強制戒治及判處徒
    刑後，卻又再犯，顯見其未能悔改並記取教訓；惟念及施用
    毒品犯罪之本質，為戕害自我身心健康之行為，尚未嚴重破
    壞社會秩序或侵害他人權益，以及被告於犯後坦承犯行，態
    度良好，暨斟酌其犯罪之動機、目的、手段、國中肄業之智
    識程度及所生危害等一切情狀，乃分別量處如主文所示之刑
    ，並定如主文所示之應執行刑。
四、上開扣案之第一級毒品海洛因5包（驗餘淨重共計2.25公克
    、包裝袋5個）及第二級毒品甲基安非他命3包（驗餘淨重共
    計1.2599公克、包裝袋3個），各係被告上開施用行為所剩
    餘之毒品，已據被告供明在卷，分屬第一、二級毒品，又其
    包裝袋無論以何種方式析離，均會有微量毒品殘留包裝袋內
    （法務部調查局93年3月19日調科壹字第09300113060號函參
    照），是該等包裝袋亦應視為毒品之一部分，均應依毒品危
    害防制條例第18條第1項前段規定，在各該犯罪項下宣告沒
    收銷燬之。另扣案之上開藍色塑膠袋1個，為被告所有供攜
    帶上開毒品施用使用之物，亦據其陳明在卷，爰依刑法第38
    條第1項第2款規定，在各該犯罪項下宣告沒收。
據上論斷，應依刑事訴訟法第273條之1第1項、第284條之1、第
299條第1項前段，毒品危害防制條例第10條第1項、第2項、第18
條第1項前段，刑法第11條、第38條第1項第2款、第51條第5款，
判決如主文。
本案經檢察官高宏銘到庭執行職務。
中    華    民    國   100    年    9     月    9     日
                  刑事第二庭    法  官  陳銘壎
以上正本證明與原本無異。
如不服本判決應於收受判決後10日內向本院提出上訴書狀，並應
敘述具體理由；其未敘述上訴理由者，應於上訴期間屆滿後20日
內向本院補提理由書(均須按他造當事人之人數附繕本)「切勿逕
送上級法院」。
中    華    民    國   100    年    9     月    9     日
                                書記官  楊筱惠